【裁判字號】    97,裁,3777
【裁判日期】    970724
【裁判案由】    其他請求
【裁判全文】
最  高  行  政  法  院  裁  定
                                      97年度裁字第3777號
聲  請  人  甲○○
上列聲請人因與相對人行政院原子能委員會等4人間其他請求事
件，聲請人對於中華民國97年2月21日本院97年度裁字第1375號
裁定，聲請再審，本院裁定如下︰
    主  文
再審之聲請駁回。
再審訴訟費用由聲請人負擔。
    理  由
一、按當事人對於本院所為裁定聲請再審，必須原裁定有行政訴
    訟法第283條準用同法第273條規定之情形者，始得為之。而
    行政訴訟法第273條第1項第1款所謂適用法規顯有錯誤，係
    指原裁定所適用之法規與該案應適用之現行法規相違背，或
    與解釋、判例有所牴觸者而言，至於法律上見解之歧異，聲
    請人對之縱有爭執，要難謂為適用法規錯誤，而據為聲請再
    審之理由。
二、本件聲請人因其他請求事件，對本院民國（下同）97年度裁
    字第1375號裁定（下稱原裁定）聲請再審，其聲請意旨略謂
    ：原裁定既認聲請人得依請願法第2條規定向職權機關請願
    ，以維護相關權益，卻又認行政院原子能委員會（下稱原能
    會）先後之覆函係對聲請人請願事項所為之事實說明，不發
    生具體之法律上效果，均非行政處分，暨聲請人與台灣電力
    股份有限公司（下稱台電公司）間無公法上關係或有公法上
    之申請權存在，台電公司先後之覆函均非行政處分，直接封
    殺聲請人之請願、訴願及行政訴訟之權利，顯違反憲法第16
    條規定，並牴觸司法院釋字第97號及第423號解釋意旨，且
    與本院92年度裁字第1198號裁定意旨歧異，而有行政訴訟法
    第273條第1項第1款規定之再審事由。蓋眾所週知台電公司
    為國家委任核電安全之國營事業，其與原能會之先後覆函已
    對聲請人之請願意旨為客觀認定，而發生效力，聲請人自得
    提起訴願及行政訴訟。又聲請人已依法聲請司法院大法官解
    釋，聲請人聲請停止訴訟程序，俟司法院大法官解釋後，再
    續行訴訟等語。
三、本院查，上揭聲請意旨所指原能會及台電公司之先後覆函均
    為行政處分，聲請人得提起訴願及行政訴訟乙節，已據聲請
    人於抗告程序主張其事由，並經原裁定敘明上開覆函均非行
    政處分，聲請人不得提起訴願及行政訴訟等情甚詳，核與憲
    法第16條不相違背，亦與司法院釋字第97號及第423號解釋
    意旨並無牴觸，而本院92年度裁字第1198號裁定係屬個案見
    解，並非判例，對本件並無拘束力，揆諸首揭說明，聲請人
    對之縱有爭執，要難謂原裁定適用法規顯有錯誤，而據為聲
    請再審之理由。綜上，聲請人再審之聲請，顯無再審理由，
    應予駁回。末查，聲請人雖主張其已依法聲請司法院大法官
    解釋，惟本院對於原裁定所適用之法律，並不認有牴觸憲法
    之疑義，自無裁定停止訴訟程序之必要，併此敘明。
四、依行政訴訟法第283條、第278條第2項、第104條、民事訴訟
    法第95條、第78條，裁定如主文。
中    華    民    國    97    年    7     月    24    日
                    最高行政法院第五庭
                        審判長法官  劉  鑫  楨
                              法官  王  德  麟
                              法官  黃  淑  玲
                              法官  劉  介  中
                              法官  吳  慧  娟
以  上  正  本  證  明  與  原  本  無  異
中    華    民    國    97    年    7     月    24    日
                              書記官  張  雅  琴


司法院資訊處製作；財團法人民間司法改革基金會備份。
